Inventaris van het archief van het Nederlandse Consulaat-Generaal te Melbourne, (1928) 1930-1954
Nationaal Archief, Den Haag
Consulaat-Generaal Melbourne (Australië)
Consulaat-Generaal Melbourne
archiefvorming: 1930-1954
oudste stuk - jongste stuk: 1928-1954
Z26060
29 inventarisnummer(s); 3,80 meter
Normale geschreven, getypte en gedrukte documenten, geen bijzondere handschriften.
Nationaal Archief
Consulaat Melbourne; Consulaat-Generaal Melbourne
Het consulaat te Melbourne werd in 1858 opgericht. Het archief bevat voor de periode 1928-1954 agenda's, uitgaande stukken en overige consulaire zaken als bv. regeling van nalatenschappen en naturalisaties van Nederlanders. Tevens zijn er diverse stukken m.b.t. de scheepvaart waaronder scheepsverklaringen en arbeidsovereenkomsten van schepelingen met de Nederlands-Indische regering.
Archiefvorming
Geschiedenis van de archiefvormer
Melbourne is de hoofdstad van de Australische staat Victoria, gelegen aan de monding van de Yarra in Hobson's Bay. Melbourne werd in 1835 gesticht en genoemd naar William, viscount Melbourne. Van 1901 tot 1927 was het de hoofdstad van Australië. Na Sydney was en is Melbourne de belangrijkste stad van Australië. De rivaliteit tussen beide genoemde steden leidde ertoe dat in 1927 Canberra de nieuwe hoofdstad werd. Melbourne was en is een belangrijke havenstad met een omvangrijk industrie- en handelscentrum. Tijdens de Tweede Wereldoorlog was de stad de standplaats van de Nederlands-Indische regering en onofficiëel van de Nederlandse gezant (zie inventaris Canberra 1942-1954). Het consulaat te Melbourne werd in 1858 opgericht als onbezoldigde post. In 1889 werd de post door een bezoldigde ambtenaar geleid met de rang van consul-generaal. Uit bezuinigingsoverwegingen werd Melbourne in 1924 met het aantreden van de consul F.H. Wright weer veranderd in een honoraire post. Colonel Wright heeft het consulaat dertig jaar geleid en werd bij zijn afscheid in 1953 bevorderd tot consul-generaal. In 1954 trad de bezoldigde consul Mr. G.J.A. Veling op als chef de poste van Melbourne.
Geschiedenis van het archiefbeheer
Het archief van het consulaat Melbourne over de periode 1858-1923 is verloren gegaan. Het archief over de periode (1928) 1930-1954 is rudimentair bewaard gebleven. De agenda's 1928-1941 ontbreken en de correspondentie 1924-1944 is nogal willekeurig geschoond door de heer H.A.G. Schillings in 1956 en 1961. Het archief van het consulaat te Melbourne (tot en met 1954) werd in 1962 en in 1970 naar het departement te 's-Gravenhage gestuurd.
De verwerving van het archief
De rechtstitel is (nog) onbekend
Inhoud en structuur van het archief
Selectie en vernietiging
Omvang
Vóór de inventarisatie had het archief een omvang van 15 dozen (ca. 1.5 meter). Na schoning bedraagt de totale omvang van het archief 12 dozen (ca. 1.2 meter). Zie voor een overzicht van de vernietigde stukken de verklaring van vernietiging.
Bijlage: Verklaring van vernietiging
De hieronder vermelde stukken afkomstig uit het archief van het consulaat te Melbourne (Australië) (1928) 1930 1954 kunnen worden vernietigd volgens de richtlijnen van de vernietigingslijst van het Ministerie van Buitenlandse Zaken (1960).
Duplicaten van stukken
Doorzendingen
Dankbetuigingen en feliciatiestukken
Stukken waarvan het beleid en de afdoening elders liggen
Declaraties en facturen
Aanbieden van geschenken aan het Koninklijk Huis
Negatieve berichten op verzoeken om inlichtingen
Stukken m.b.t. aan afmonstering van schepelingen
Hoeveelheid: 3 dozen (ca. 0.3 meter) in opdracht van G.J. Lasee, 's Gravenhage, 5 december 1989
Aanwijzingen voor de gebruiker
Openbaarheidsbeperkingen
Deels openbaar, deels beperkt openbaar (A).
Materiële beperkingen
Het archief kent geen beperkingen voor het raadplegen van stukken als gevolg van slechte materiële staat.
Aanvraaginstructie
Openbare archiefstukken kunnen online worden aangevraagd en gereserveerd. U kunt dit ook via de terminals in de studiezaal van het Nationaal Archief doen. Om te kunnen reserveren dient u de volgende stappen te volgen:
Creëer een account of log in.
Selecteer in de archiefinventaris een archiefstuk.
Klik op ‘Reserveer’ en kies een tijdstip van inzage.
Verwant materiaal
Beschikbaarheid van kopieën
Inventarisnummers van dit archief zijn niet in kopievorm beschikbaar
Beschrijving van de series en archiefbestanddelen
- Agenda's., 1942-1954; 1-15; 15 delen
  - 1942 apr 3 - 1944 mrt 2 ing.: nrs. 1 - 1409, 1 - 92, 1
    uitg. nrs. 1 - 1768, 1 - 123
  - 1944 feb 4 - 1945 jul 4 ing.: nrs. 93 - 1424, 1 - 481, 2
    uitg. nrs. 124 - 1513, 1 - 516
  - 1945 jul 4 - 1946 mei 24 ing.: nrs. 482 - 1315, 1 - 718, 3
    uitg. nrs. 517 - 1504, 1 - 1282
  - 1946 mei 21 - 1947 mei 14 ing.: nrs. 719 - 1601, 1 - 355, 4
    uitg. nrs. 1283 - 3088,1 - 682
  - 1947 feb 4 - 1950 mrt 2 ing.: nrs. 1 - 3511, 5
    uitg. nrs. 1 - 3871
  - 1947 apr 28 - 1948 mei 28 ing.: nrs. 356 - 1309, 1 - 515, 6
    uitg. nrs. 683 - 2047, 1 - 834
  - 1948 mei 21 - 1949 mei 27 ing.: nrs. 516 - 2162, 1 - 563, 7
    uitg. nrs. 835 - 2163, 1 - 933
  - 1949 mei 22 - 1950 apr 11 ing.: nrs. 564 - 1394, 1 - 494, 8
    uitg. nrs. 934 - 2446, 1 - 653
  - 1950 apr 13 - 1951 feb 19ing.: nrs. 495 - 1614, 1 - 225, 9
    uitg. nrs. 711 - 2504, 1 - 204
  - 1951 jun 5 - 1952 apr 7 ing.: nrs. 759 - 1929, 1 - 582, 10
    uitg. nrs. 1022 - 2383 1 - 514
  - 1952 mrt 12 - 1952 dec 10 ing.: nrs. 515 - 2238, 11
    uitg. nrs. 583 - 2451
  - 1952 okt 22 - 1953 jul 15 ing.: nrs. 2452 - 2527, 1 - 879, 12
    uitg. nrs. 2237 - 2272, 1 - 2453
  - 1953 apr 1 - 1954 mrt 9 nrs. 940 - 4784, 1 - 647, 13
  - 1954 mei 22 - 1954 jul 28 nrs. 648 - 3543, 14
  - 1954 jul 28 - 1954 dec 7 nrs. 3541 - 7050; 1954 dec 7 - 1955 jan 24 nrs. 7051 - 7449, 1 - 441, 15
    Zie ministerie van Buitenlandse Zaken, archief Consulaat-Generaal Melbourne 1955-1964.
- Ingekomen en minuten van uitgaande stukken., 1928, 1930-1944; 16-18; 3 pakken
  - 1928 en 1930-1933, 16
    - Scheepvaart, 1928, -
    - Naturalisatie Nederlanders, 1928, -
    - Internationale Vredesbeweging, 1928, -
    - Consulaat, 1930, -
    - Toerisme, 1930, -
    - Naturalisatie Nederlanders, 1930, -
    - Bezoek Nederlands smaldeel aan Melbourne, 1930, -
    - Suiker embargo en nalatenschap van T.J. van der Veen (alias James Fisher), 1930, -
    - Experimentele postvlucht Batavia-Melbourne, 1931, -
    - Consulaat Melbourne, 1931, -
    - Overlijden van J.L. Verseput, E.J. Corbram en D. Napier Echoff, 1931, -
    - Nationaliteit, 1931, -
    - Vliegdienst Java-Australië, 1932, -
    - Consulaat Melbourne, 1932, -
    - Naturalisatie Nederlanders, 1932, -
    - Opening vliegdienst Java-Australië, 1933, -
    - Status consulaat Melbourne, 1933, -
    - Geboorten en overlijden, 1933, -
    - Nationaliteit, 1933, -
    - Verbod uitreiking visa i.v.m. anti-war congres in Amsterdam, 1933, -
  - 1934-1942, 17
    - Luchtrace Melbourne, 1934, -
    - Klerk op het consulaat Melbourne, 1934, -
    - Scheepsverklaring, 1934, -
    - Nationaliteitswetgeving, 1934, -
    - Melbourne eeuwfeestviering en luchtrace, 1935, -
    - Nederlandse vliegdienst op Australië, 1935, -
    - Scheepsverklaring s.s. "Ombilin", 1935, -
    - Economische verslagen, 1935, -
    - Nederlandse onderscheidingen ( vnml Malcolm Brodie), 1936, -
    - Desertie koopvaardij en K.N.I.L., 1936, -
    - Economische verslagen, 1936, -
    - Erfenis B.Burgess, 1936, -
    - Australian League of Nations, 1936, -
    - Overlijden B. Ornstein en D. Gerges, 1936, -
    - Nationaliteitswetgeving, 1936, -
    - Scheepsverklaring, 1936, -
    - Eeuwfeestviering Melbourne ("Uiver"), 1936, -
    - Plesman (K.L.M.), 1937, -
    - Huwelijk prins Bernard en prinses Juliana, 1937, -
    - Nationaliteitswetgeving, 1937, -
    - Economische verslagen, 1937, -
    - Melbourne luchtrace, 1938, -
    - Politieke situatie, 1938, -
    - Bezoek marineschip "Flores", 1938, -
    - Economische verslagen, 1938, -
    - Censuur, 1939, -
    - Scheepsongeval s.s. "Ombilin", 1939, -
    - Telegram pacifisten aan Nederlandse koningin, 1939, -
    - Anti-alien artikel in dagblad, 1940, -
    - Consulaat Melbourne in oorlogsomstandigheden, 1940, -
    - Scheepvaart, 1940, -
    - Visa Nederlands-Indië, 1940, -
    - Onderscheiding C. Berkenbosch, 1940, -
    - Militaire zaken, 1940, -
    - Geïnterneerden, 1940, -
    - Verklaring mevr. G.J. van der Tang, 1940, -
    - War Relief Fund, 1940, -
    - Overlijden Dhr Meerloo, 1940, -
    - Permits under National Security Act, 1940, -
    - Opname Nederlandse kinderen in Australische gezinnen, 1940, -
    - Doorreis Australische troepen naar Nederlands-Indië, 1941, -
    - Luchtvaart, 1941, -
    - Overlijden Dhr Meerloo, 1941, -
    - Deserteurs, 1941, -
    - Internering, 1941, -
    - Nederlandse decoratie, 1941, -
    - Visum voor oorlogscorrespondent, 1941, -
    - Nederlandse leerstoel aan Melbourne University, 1941, -
    - Scheepsongeval en bezoek Australische premier aan Nederlands-Indië, 1941, -
    - Nationaliteitswetgeving, 1942, -
    - Scheepsverklaringen, 1942, -
    - Deserteurs, 1942, -
    - Dodenlijst Japanse aanval op Broome, 1942, -
    - Australian-Soviet friendship League, 1942, -
    - Lezingen Nederlands-Indië door Hr. Palstra, 1942, -
    - Telegram radio uitzending, 1942, -
  - 1943-1944, 18
    - Consulaat Melbourne, 1943, -
    - Telefoongesprekken in het Nederlands, 1943, -
    - Registratieformulier Nederlanders, 1943, -
    - Bemoeiingen leger en marine, 1943, -
    - Testament A.P.H.J. Bijl de Vroe, 1943, -
    - Voogdij, 1943, -
    - Overlijden A.A.C. Kroef, 1943, -
    - Nederlandse organisaties en Nederlandse evenementen van sociale aard, 1943, -
    - Scheepvaart, 1943, -
    - Gelijkstelling diploma's, 1943, -
    - Leden N.S.B. Nederlands-Indië, 1943, -
    - Consulaat Melbourne, 1944, -
    - Postverbindingen met Nederland, 1944, -
    - Bemoeiingen met leger en marine, 1944, -
    - Scheepszaken, 1944, -
    - Lijsten van aankomst van Nederlanders in Victoria en van aankomst en vertrek van Nederlandse schepen, 1944, -
    - Akten en processen-verbaal (scheepsverklaringen, geboorten en overlijden), 1944, -
    - Geïnterneerden, 1944, -
    - Italiaanse krijgsgevangene M. Giesselmann, 1944, -
    - Veroordeling kapitein Pake, 1944, -
    - Tweede Victoria Loan, 1944, -
    - Nalatenschap C.E. Drijver, 1944, -
    - Voogdij Lucie Block, 1944, -
    - Netherlands Harbour Works Co. Ltd., 1944, -
    - Nederlandse en niet Nederlandse organisaties, 1944, -
- Stukken betreffende de nalatenschap van de heer F.H.D. Kop., 1944-1949; 19; 1 omslag
- Arbeidsovereenkomsten van schepelingen met de Nederlands-Indische regering. Met bijlagen., 1945-1948; 20; 1 omslag
- Scheepsverklaringen., 1946-1952; 21; 1 omslag
- Stukken betreffende de War Graves Commission., 1946-1948; 22; 1 omslag
- Lijsten van Nederlandse passagiers vertrokken uit Nederlands-Indië., 1946; 23; 1 omslag
- Politie rapporten inzake een dodelijk ongeval van een Nederlandse schepeling en een onderzoek naar P.N. Brouwer., 1946, 1951; 24; 1 omslag
- Stukken betreffende de nalatenschap van A. Buyze., 1947; 25; 1 omslag
- Stukken betreffende gedroste Nederlandse schepelingen., 1947-1948; 26; 1 omslag
  Openbaarheid beperkt tot 01-01-2024
- Akten opgemaakt aan boord van schepen (overlijden en geboorten)., 1947, 1950-1951; 27; 1 omslag
- Stukken betreffende de benoeming van G.D. Young tot vice-consul., 1949; 28; 1 omslag
- Stukken betreffende naturalisaties van Nederlanders., 1952; 29; 1 omslag